臺灣臺北地方法院民事判決
　　　　　　　　　　　　　　　　  111年度北訴字第23號
原      告  林鄭福妹
訴訟代理人  顏鳳君律師
複  代理人  劉又瑄律師
被      告  和潤企業股份有限公司

法定代理人  劉源森  


訴訟代理人  蔡秉家  
上列當事人間確認本票債權不存在事件，於中華民國111年3月29
日言詞辯論終結，本院判決如下：
    主    文
確認被告持有以原告名義為共同發票人、發票日民國一百一十年
一月三十日、票面金額新臺幣陸拾捌萬元、到期日民國一百一十
年十一月二日之本票，對原告之本票債權不存在。
訴訟費用新臺幣柒仟參佰捌拾元由被告負擔。
    事實及理由
壹、程序方面：
一、「確認法律關係之訴，非原告有即受確認判決之法律上利益
    者，不得提起之」，民事訴訟法第247條第1項定有明文；「
    民事訴訟法第247條所謂即受確認判決之法律上利益，係指
    因法律關係之存否不明確，致原告在私法上之地位有受侵害
    之危險，而此項危險得以對於被告之確認判決除去之者而言
    ，故確認法律關係成立或不成立之訴，苟具備前開要件，即
    得謂有即受確認判決之法律上利益」，有最高法院42年度台
    上字第1031號判決意旨可參。
二、本件被告主張其持有原告所簽發，發票日為民國110年1月30
    日，票面金額新臺幣68萬元，到期日為110年11月2日之本票
    （下稱系爭本票），向本院聲請本票准予強制執行在案，有
    本院110年度司票字第19404號裁定可稽。系爭本票既由被告
    持有且已行使票據權利，而原告否認被告之本票債權，顯然
    兩造就系爭本票債權存在與否已發生爭執，如不訴請確認，
    原告在私法上之地位將有受侵害之危險，是原告提起本件訴
    訟，即有應受確認判決之法律上利益，首開敘明。
貳、實體方面：
一、原告主張：　　　　
　㈠原告否認有在系爭本票上簽名及蓋章，系爭本票上原告之簽
    名及蓋章係遭他人偽造，系爭票據並非原告所簽立，故原告
    不需依票據文義負責。　
　㈡縱認系爭票據為真正（純屬假設語氣，原告否認之），因原
    告係系爭票據之共同發票人，而被告係執票人，原告得以自
    己與被告間之抗辯事由資為對抗。被告公司為主營車輛貸款
    業務之融資公司，然原告未曾與被告公司有過交易往來，且
    系爭票據簽發之時，原告已屆78歲高齡，實無向被告公司借
    貸買車之需要，兩造之間並無任何債權債務關係，原告無理
    由簽發系爭票據與被告，兩造間簽立系爭票據之基礎原因關
    係並不存在，則縱認系爭票據為真正（純屬假設語氣，原告
    否認之），原告請求確認系爭本票債權不存在亦為有理由。
　㈢並聲明：確認被告持有以原告名義為共同發票人、發票日110
    年1月30日、票面金額68萬元、到期日110年11月2日之本票
    ，對原告之本票債權不存在。
二、被告則以：　
　㈠原告及訴外人(即借款人林世緯)前於110年1月30日，以車號0
    00-0000國瑞汽車ALTIS車輛乙部向被告申貸車貸，原告及訴
    外人同時簽發系爭本票交與被告收執，有本票影本可稽。據
    簽約對保人員陳佳慶陳述：對保親晤原告及訴外人時已詳述
    合約，原告等對契約內容並無疑義且所有對保文件皆係原告
    及訴外人親簽，自無簽約對保時，本票非原告簽署或不知情
    之情事。原告申貸車貸核保後被告於110年2月2日將申貸金
    額匯入訴外人於國泰世華復興分行000000000000帳戶，目前
    原告及訴外人僅繳入8期車款，自第9期起(即110年11月2日)
    到期車款欠繳迄今。原告於訴狀提及因年歲已高並無借貸買
    車需要，本案主債務人為訴外人林世緯，係原告親兒，原告
    係本案從債務人對債務負連帶清償責任。另本案亦非融資購
    買車輛，實係保有車輛融資借款，特此言明。
　㈡並聲明：原告之訴駁回。
三、得心證之理由：　　
　㈠按當事人主張有利於己之事實者，就其事實有舉證之責任，
    民事訴訟法第277 條前段定有明文，是民事訴訟如係由原主
    張權利者，應先由原告負舉證之責，若原告先不能舉證，以
    證實自己主張之事實為真實，則被告就其抗辯事實即令不能
    舉證，或其所舉證據尚有疵累，亦應駁回原告之請求（最高
    法院17年上字第917 號判例意旨參照）。又事實有常態與變
    態之分，其主張常態事實者無庸負舉證責任，反之，主張變
    態事實者，則須就其所主張之事實負舉證責任（最高法院86
    年度台上字第891 號判決意旨參照）。原告主張系爭本票非
    其所親簽，及系爭本票之原因關係是否為車款，依舉證責任
    分配原則，依舉證責任分配之原則，自應由被告負舉證責任
    。　
　㈡原告雖主張系爭本票非其親簽云云，不足採信，茲敘述理由
    如下：
　⒈系爭事實之爭點為系爭本票是否為原告所親簽，然該事實自
    需原告之配合提供其110年1月30日之字跡以供鑑定，然本院
    於111年1月17日曾發函予原告予以闡明「…由於本院送法務
    部調查局常因鑑定字數不足而屢遭退件，因此需系爭本票簽
    名時原告之大量筆跡，請於111年2月10日前(以法院收文章
    為準)提出抄寫任意文字約3000字到院，並提出110年11份銀
    行或行動電話開戶紀錄、醫院就診或其他足以證明前開時間
    前後之字跡到院。…」，然原告對本院之闡明未予提供「抄
    寫任意文字約3000字」，或「銀行或行動電話開戶紀錄、醫
    院就診或其他足以證明前開時間前後之字跡」，故本院無法
    送鑑定係可歸責於原告，因此，本件無須送鑑定。
　⒉經本院勘驗林鄭福妹開庭時書寫之筆跡及本票上簽名，其其
    佈局、字體結構、比例、筆數、筆序、起筆、連筆、收筆、
    運筆方式、筆劃型態，顯係林鄭福妹的簽名，有勘驗筆錄在
    卷可參(本院卷第114頁），足徵系爭本票上林鄭福妹為原告
    所親簽，原告對該事實否認，不足採信。
　㈢原告主張系爭本票之原因關係不存在，為有理由：　
　⒈按「下列各款文書，當事人有提出之義務：一、該當事人於
    訴訟程序中曾經引用者。二、他造依法律規定，得請求交付
    或閱覽者。三、為他造之利益而作者。四、商業帳簿。五、
    就與本件訴訟有關之事項所作者。」、「當事人無正當理由
    不從提出文書之命者，法院得審酌情形認他造關於該文書之
    主張或依該文書應證之事實為真實。」民事訴訟法第344條
    第1項、第345條第1項分別定有明文。
　⒉本院於111年2月22日言詞辯論時曾諭知「…請被告提出撥款給
    林世緯的紀錄，被告撥款多少錢到林世緯所指定的帳號，並
    於何時撥款？以上被告應提出資料應於111 年3 月15日( 以
    法院收文章為準) 前提出，如被告逾期未提出，則法院認為
    本件本票並無原因關係。…」（本院卷第55頁第26行至第30
    行），被告對之應甚瞭然，並於111年3月9日函詢被告再度
    諭知「…茲命被告於111年3月15日前提出前開原因關係之相
    關證據或證據方法(如前次111年2月22日本院言詞筆錄庭諭)
    ，並於111年3月22日前敘明8期車款之金額總共為多少，如
    有製作債權計算書，並提出最新之『債權計算書』以釐清債權
    金額，或證明該事實之證據或證據方法，逾期提出或未提出
    ，本院則不審酌其後所提出之證據或證據方法，…」，而該
    函於111年3月14日送達被告，惟被告竟於111年3月18日僅具
    狀說明其法律關係，該狀係重覆之前之書狀再予陳明，卻未
    補正系爭票據之原因關係的證據或證據方法，亦未陳述有何
    不能補正請本院寬限之正當理由，應認被告逾期未提出，觀
    諸原告111年3月23日準備二狀請本院依本院之諭知辦理等語
    ，為促進訴訟，避免審判之延滯，尊重並保障原告之攻擊防
    禦權，被告之行為有礙訴訟之終結，認為本件本票並無原因
    關係。　
　⒊被告聲請傳訊證人陳佳慶之聲請駁回，業於本院111年3月25
    日函已說明理由，茲不贅。
　⒋從而，本院既認定被告屢未遵本院命補正原因關係之證據，
    而認為本件本票並無原因關係，原告主張請求確認系爭本票
    債權不存在為有理由。
四、據上所述，原告請求確認被告持有以原告名義為共同發票人
    、發票日110年1月30日、票面金額68萬元、到期日110年11
    月2日之本票，對原告之本票債權不存在為有理由，應予准
    許。　　　　
五、本件事證已臻明確，兩造其餘攻擊防禦方法與判決之結果不
    生影響，爰不一一贅論，併此敘明。
六、訴訟費用負擔之依據：民事訴訟法第78條。本件訴訟費用額
    ，依後附計算書確定如主文所示金額。
中　　華　　民　　國　　111 　年　　4 　　月　　28　　日
                          民事庭  法  官  趙子榮
以上正本係照原本作成
如對本判決上訴，須於判決送達後20日內向本院提出上訴狀。如
委任律師提起上訴者，應一併繳納上訴審裁判費。
中　　華　　民　　國　　111 　年　　4 　　月　　28　　日
                                  書記官  陳怡安
計   算   書：
項        目             金   額（新臺幣）    備    註
第一審裁判費             7380元
合        計             7380元